臺灣高等法院臺中分院刑事裁定
110年度抗字第727號

抗  告  人  臺灣南投地方檢察署檢察官 
受  刑  人  鄒金龍



上列抗告人因聲請對受刑人定應執行刑案件，不服臺灣南投地方
法院中華民國109年4月26日裁定（110年度聲字第186號，聲請案
號：臺灣南投地方檢察署110年度執聲字第100號），提起抗告，
本院裁定如下：
    主  文
抗告駁回。
    理  由
一、檢察官抗告意旨略以：本件受刑人鄒金龍（下稱受刑人）所
    犯之施用第一、二級毒品罪、販賣第一、二級毒品罪、轉讓
    第一、二級毒品罪、製造槍枝、販賣槍枝等罪刑，分別如原
    裁定附表所載，而前揭犯罪之宣告刑合計達132年。其中除
    施用毒品罪外，其餘犯行業據各該法院於定應執行刑時給予
    相當之考量，而分別酌定為有期徒刑9年、8年、9年5月，原
    裁定定應執行有期徒刑14年雖合於刑罰之外部界線，然未審
    酌刑罰公平原則考量，杜絕僥倖犯罪心理，並避免鼓勵犯罪
    之誤解，而改採一行為一罪一罰之修法目的，復未考量受刑
    人自民國83年起即屢犯相類案件之不良素行，及假釋中再犯
    前揭案件之惡性，驟裁定受刑人僅應執行有期徒刑14年，相
    當於受刑人所犯原裁定附表編號1、2、3所示之犯罪及原裁
    定附表編號11至30之犯罪所定有期徒刑9年5月均毋須執行，
    顯然不合於比例原則、公平正義等內部界線，應有過度減免
    之虞，請求撤銷原裁定，而為妥適之定刑等語。 
二、按裁判確定前犯數罪者，併合處罰之，有二裁判以上者，依
    刑法第51條之規定，定其應執行之刑，同法第50條、第53條
    分別定有明文。次按數罪併罰之定應執行刑，其目的在將各
    罪及其宣告刑合併斟酌，予以適度評價，而決定所犯數罪最
    終具體實現之刑罰，透過重新裁量之刑罰填補受到侵害的社
    會規範秩序，而非絕對執行累計宣告刑，以免處罰過苛，俾
    符罪責相當之要求，為一種特別的量刑過程。相較於刑法第
    57條所定科刑時應審酌之事項係對一般犯罪行為之裁量，定
    應執行刑之宣告，乃對犯罪行為人人格及所犯各罪間的整體
    關係之總檢視，除應考量行為人所犯數罪反應出之人格特性
    ，並應權衡行為人之責任與整體刑法目的及相關刑事政策，
    且應審酌回復社會規範秩序之要求，在量刑權之法律拘束性
    原則下，依刑法第51條第5款之規定，採限制加重原則，以
    宣告各刑中之最長期為下限，各刑合併之刑期為上限，但最
    長不得逾30年，資為自由裁量權之外部界限，並應受法秩序
    理念規範之比例原則、平等原則、責罰相當原則、重複評價
    禁止原則等自由裁量權之內部抽象價值要求界限之支配，使
    輕重得宜，罰當其責，俾符合法律授與裁量權之目的，以區
    別數罪併罰與單純數罪之不同，兼顧刑罰衡平原則。個案之
    裁量判斷，除非有全然喪失權衡意義或其裁量行使顯然有違
    比例、平等諸原則之裁量權濫用情形，否則縱屬犯罪類型雷
    同，仍不得將不同案件裁量之行使比附援引，與本案之量刑
    輕重比較，視為判斷法官本於依法獨立審判之授權所為之量
    刑裁奪有否濫用情事（最高法院107年度台上字第2111號判
    決意旨參照）。至數罪併罰合併定應執行刑之制度目的，在
    就所犯數罪，以各罪宣告刑為基礎，合併後綜合評價犯罪人
    最終應具體實現多少刑罰，方符合罪責相當要求並達刑罰目
    的。足見宣告刑與應執行刑有別，其應裁量事項，論理上應
    有不同。刑法第51條明定數罪併罰之方法，就宣告多數有期
    徒刑者，於該條第5款所定界限內，其衡酌之裁量因子為何
    ，法無明文。惟依其制度目的，應綜合評價各罪類型、關係
    、法益侵害之綜合效果，考量犯罪人個人特質，認應對之具
    體實現多少刑度，即足達到矯治教化之必要程度，並符罪責
    相當原則，以緩和宣告刑可能存在之不必要嚴苛。此裁量權
    之行使，屬實體法上賦予法院依個案裁量之職權，如所為裁
    量未逾法定刑範圍，且無違背制度目的、公平正義或濫用裁
    量權情形，即無違法可言（最高法院105年度台抗字第927號
    裁定意旨參照）。
三、經查：
  ㈠本件受刑人因犯毒品危害防制條例、槍砲彈藥刀械管制條例
    等數罪，經法院判處如原裁定附表所示之刑，分別確定在案
    ，有各該判決書及臺灣高等法院被告前案紀錄表在卷可稽。
    嗣由臺灣南投地方檢察署檢察官聲請定其應執行之刑，原審
    法院經審核卷證結果，認聲請為正當，依刑事訴訟法第477
    條第1項，刑法第51條第5款、第53條、第50條第2項，裁定
    定其應執行刑為有期徒刑14年，係在受刑人所犯各罪宣告刑
    中刑期最長之有期徒刑7年8月以上，各宣告刑刑期合計有期
    徒刑132年以下之範圍內，即合於法律所定之外部性界限。
    且就受刑人所犯如原裁定附表所示之罪，其中編號4至6所示
    之罪，前經原審法院以108年度訴字第94號判決定應執行有
    期徒刑9年確定；編號7至10所示之罪，前經原審法院以109
    年度訴字第170號判決定應執行有期徒刑8年確定；編號11至
    30所示之罪，前經原審法院以108年度重訴字第12號判決定
    應執行有期徒刑9年5月確定。而原裁定再就上開案件定應執
    行刑為有期徒刑14年，已在所定最長期應執行刑有期徒刑9
    年5月以上，各該定應執行刑之總刑度26年5月以下為重新定
    刑，於符合法律授與裁量權目的之範圍內，給予受刑人適度
    之刑罰折扣，亦未踰越自由裁量之內部界限。
　㈡又按定應執行刑之宣告，乃是對犯罪行為人本身及所犯各罪
    之總檢視，除應考量行為人所犯數罪反應出之人格特性，並
    應權衡審酌行為人之責任與整體刑法目的及相關刑事政策。
    查原裁定已審酌「受刑人所犯如附表所示各罪之犯罪態樣、
    相互關係、時間間隔、侵犯法益之綜合效果及合併刑罰所生
    痛苦之加乘效果」等情狀，酌定其應執行刑為有期徒刑14年
    ，核符比例原則、公平正義原則、法律秩序理念及法律規範
    目的，亦符合實現刑罰公平性及杜絕僥倖、減少犯罪之立法
    意旨，原審裁量權之適法行使，自應予尊重，揆諸前開說明
    ，要難指為違法或不當。
  ㈢檢察官抗告意旨雖以原審裁量結果，相當於受刑人所犯原裁
    定附表編號1、2、3所示之犯罪及原裁定附表編號11至30之
    犯罪所定有期徒刑9年5月均毋須執行，有過度減免之虞，而
    指摘原裁定不當。惟我國刑法關於複數犯罪之處罰，並非將
    複數犯罪之所有刑罰宣告，以直接累計的方式執行，而係考
    量犯罪行為人因服刑所受的痛苦與惡害，隨在監期間之延長
    而呈現累進式增加，並非呈現直線性增加，且對犯罪行為人
    所宣告之刑若逐一執行，往往刑期過長，其經相當期間之矯
    正，或已改過遷善，應得以復歸社會，如仍須長期繫獄，殊
    無必要，故設執行刑之規定，使其得在執行刑之範圍內予以
    合併執行處罰，俾符合刑罰經濟原則，並發揮刑罰之機能。
    是法院定執行刑後之刑期，短於受刑人所犯數罪宣告刑合計
    之刑期，乃當然之結果，此係維護受刑人之利益並符合刑罰
    經濟、責罰相當及發揮刑罰之機能，以貫徹執行刑制度之本
    旨，並非予以受刑人不當之利益。再本件受刑人所犯如附表
    所示各罪，係為施用第一、二級毒品及販賣第二級毒品罪，
    且犯罪時間係在108年2月至108年7月間密接為之，甚至於10
    8年3月6日犯施用第一、二級毒品罪達2次；於108年2月間犯
    販賣第1級毒品達3次；於108年3至6月間犯販賣第1級毒品達
    5次；於108年7月間犯販賣第1級毒品達5次、販賣第二級毒
    品達4次，足徵其犯罪時間相當接近，且細繹受刑人所犯之
    販賣第一、二級毒品罪，犯罪人格大致相同，犯罪類型、行
    為態樣、手段均相類似，其責任非難重複之程度較高。原審
    因此綜合考量受刑人之人格及各罪間之關係，對受刑人所犯
    如原裁定附表所示之罪刑給予適度之刑罰折扣，而裁定前揭
    應執行刑，難認本案有全然喪失權衡意義或其裁量行使顯有
    裁量權濫用之情形，核屬仍在原審法院本於職權自由裁量之
    界限範圍內，檢察官抗告意旨所指，自非可採。
四、綜上所述，原裁定並未逾越法定刑之範圍，且其裁量權之行
    使亦無濫用權力情事，符合比例原則、公平正義原則、法律
    秩序理念及法律規範目的，而未違反內、外部性界限及相關
    原則規範。檢察官抗告意旨指摘原裁定不當，為無理由，應
    予駁回。 
五、綜上，檢察官抗告意旨指摘原裁定定刑未臻妥適，並非有據
    ，本件抗告為無理由，應予駁回。
據上論斷，應依刑事訴訟法第412條，裁定如主文。   
中　　華　　民　　國　　110 　年　　6 　　月　　15　　日
            刑事第三庭  審判長法　官　胡　忠  文
                              法　官　楊  欣  怡
                              法　官　邱  顯  祥
以上正本證明與原本無異。
如不服本裁定，應於收受送達後5日內向本院提出再抗告書狀(須
附繕本)。

                              書記官  陳  緯  宇
　　　　　　　　　　　　　　　
中　　華　　民　　國　　110 　年　　6 　　月　　15　　日